---
title: "Самостійна робота 3"
author: "Юрій Харченко"
date: "11/25/2020"
output: 
  pdf_document: 
    keep_tex: yes
    latex_engine: xelatex
mainfont: Liberation Serif
sansfont: Liberation Sans
monofont: Liberation Mono
---

```{r setup, include=FALSE}
knitr::opts_chunk$set(echo = TRUE)
```



# Продовження роботи, розпочатої в Самостійна робота 2

## Підключимо потрібні пакети

```{r echo=TRUE}

library(dplyr)
library(psych)
library(doBy)
library(pander)

```

## Завантажимо створений в попередній роботі фрейм

```{r, echo=TRUE}

all <- read.csv(file = "all3.csv")

all %>%
  select(
    "N"=X,
    "Країна"=country,
    "Населення" = SP.POP.TOTL, 
    "Сільске населення відс" = SP.RUR.TOTL.ZS, 
    "ВВП на душу долл" = NY.GDP.PCAP.PP.CD, 
    "Площа кв.км" = AG.LND.TOTL.K2, 
    "Площа сг кв.км" = AG.LND.AGRI.K2
  )  %>%
  pander(style = "grid", use.hyphening = TRUE, split.cells = 3)

all %>%
  select(
    "N"=X,
    "Регіон"=region,
    "Рівень доходу" = income, 
    "Група позик" = lending 
    )  %>%
  pander(style = "grid", use.hyphening = TRUE, split.cells = 3)

```

### Коментар до завантажених даних

Дані отримані за допомогою пакету WDI, який дозваляє робити он-лайн запити до баз даних Світового банку

all3 - містить дані 35 країн з найбільшим населенням з такими кількісними показниками:

* SP.POP.TOTL -  загальна кількість населення
* SP.RUR.TOTL.ZS - сільске населення у % до загального"
* NY.GDP.PCAP.PP.CD -  ВВП на душу населення, $
* AG.LND.TOTL.K2 - площа, кв.км
* AG.LND.AGRI.K2 - площа сільсько-господарська, кв.км

та факторними змінними:

* region - регіон
* income - рівень доходу
* lending - група позик

Форматування таблиць виконано за допомогою пакету pander

## Описові статистики за допомогою пакету psych

### describe - описові статистики

```{r, echo=TRUE}

# describe

all %>%
  select("Населення" = SP.POP.TOTL, 
         "Сільске населення відс" = SP.RUR.TOTL.ZS, 
         "ВВП" = NY.GDP.PCAP.PP.CD, 
         "Площа кв.км" = AG.LND.TOTL.K2, 
         "Площа сг кв.км" = AG.LND.AGRI.K2) %>%
    describe(na.rm = TRUE)  %>%
      as.data.frame()   %>%
      pander(style = "grid", use.hyphening = TRUE, split.cells = 3)

```

## Описові статистики за допомогою пакету doBy

### summary_by - вібіркове середнє по регіонах

```{r, echo=TRUE}

# summaryBy
fun1 <- function(x){
  c(
    mean=mean(x) 
    )}
all %>%
  select("Регіон" = region,
         "Населення" = SP.POP.TOTL
         ) %>%
    summary_by(formula = list("Населення", "Регіон"),
               FUN = fun1
              )  %>%
      pander(style = "grid", use.hyphening = TRUE, split.cells = 3)

```

### summary_by - скільки країн з вибірки по регіонах

```{r, echo=TRUE}

# summaryBy
fun2 <- function(x){
  c(
    n=length(x) 
    )}
all %>%
  select("Регіон" = region,
         "N" = SP.POP.TOTL
         ) %>%
    summary_by(formula = list("N", "Регіон"),
               FUN = fun2,
               keep.names = TRUE
              )  %>%
      pander(style = "grid", use.hyphening = TRUE, split.cells = 3)

```

Найбільша кількість (8) країн з великим числом населення в таких регіонах, як

* East Asia & Pacific
* Europe & Central Asia
* Sub-Saharan Africa


