---
title: "Самостійна робота 2"
author: "Юрій Харченко"
date: "11/7/2020"
output: 
  pdf_document: 
    keep_tex: yes
    latex_engine: xelatex
mainfont: Liberation Serif
sansfont: Liberation Sans
monofont: Liberation Mono
---

```{r setup, include=FALSE}
knitr::opts_chunk$set(echo = TRUE)
```



# Продовження роботи, розпочатої в Самостійна робота 1

## Підключимо потрібні пакети

```{r echo=TRUE}
library(WDI)
library(dplyr)
```

## Встановимо робочі константи

```{r echo=TRUE}

start <- 1990L
end <- 2019L

ind_pop_totl <- "SP.POP.TOTL"
ind_gdp_pcap <- "NY.GDP.PCAP.PP.CD"

```

## Завантажимо створені в попередній роботі фрейми

```{r echo=TRUE}

# Населення  за роками

pop_totl <- read.csv(file = "pop_totl.csv")
head(pop_totl)


# ВВП на душу населення  за роками

gdp_pcap <- read.csv(file = "gdp_pcap.csv")
head(gdp_pcap)


# Країни з великим населенням та їх ВВП на душу за 2019 рік

all <- read.csv(file = "all.csv")
head(all)
  
```

### Коментар до завантажених даних

Дані отримані за допомогою пакету WDI, який дозваляє робити он-лайн запити до баз даних Світового банку

pop_totl - містить часові ряди 1990-2019рр загальної кількості населення для України, Польщі та Росії

gdp_pcap - містить часові ряди ВВП на душу населення 1990-2019рр для України, Польщі та Росії

all - містить дані 35 країн з найбільшим населенням з такими кількісними показниками:

* SP.POP.TOTL -  загальна кількість населення
* NY.GDP.PCAP.PP.CD -  ВВП на душу населення

та факторними змінними:

* region - регіон
* income - рівень доходу
* lending - група позик

## Додамо до фрейму all ще два кількісних показника

```{r echo=TRUE}

# Виберемо з фрейму список кодів країн, по яких будемо завантажувати дані

countries <- select(all, iso2c)
str(countries)

y <- 2016

```

### Загальна площа країни (кв.км)

```{r echo=TRUE}
ind_lnd_totl <- "AG.LND.TOTL.K2"

land_all <- WDI(country=c(countries$iso2c), indicator=ind_lnd_totl, start=y, end=y, extra=TRUE, cache=NULL) %>%
    arrange(iso2c)

head(land_all)
summary(land_all)

```

### Площа с.г. (кв.км)

```{r echo=TRUE}
ind_lnd_agri <- "AG.LND.AGRI.K2"

lnd_agri_all <- WDI(country=c(countries$iso2c), indicator=ind_lnd_agri, start=y, end=y, extra=TRUE, cache=NULL) %>%
    arrange(iso2c)

head(lnd_agri_all)
summary(lnd_agri_all)

```

### Населення с.г. (% до загального)

```{r echo=TRUE}
ind_rur_totl <- "SP.RUR.TOTL.ZS"

rur_totl_all <- WDI(country=c(countries$iso2c), indicator=ind_rur_totl, start=end, end=end, extra=TRUE, cache=NULL) %>%
    arrange(iso2c)

head(rur_totl_all)
summary(rur_totl_all)
```

### Приєднаємо отримані показники до основоного фрейму та запищемо в файл

```{r echo=TRUE}

all1 <- inner_join(all, select(land_all, iso2c, AG.LND.TOTL.K2), by = c("iso2c" = "iso2c"))
all2 <- inner_join(all1, select(lnd_agri_all, iso2c, AG.LND.AGRI.K2), by = c("iso2c" = "iso2c"))
all3 <- inner_join(all2, select(rur_totl_all, iso2c, SP.RUR.TOTL.ZS), by = c("iso2c" = "iso2c"))

head(all3)
summary(all3)

write.csv(all3, file = "all3.csv")

```

## Порахуємо як 35 країн з найбільшим населенням розподілилися за регіонами

```{r echo=TRUE}
all %>%
  group_by(region) %>%
  count()
```

## а також за рівнем доходів

```{r echo=TRUE}
all %>%
  group_by(income) %>%
  count()
```

## Створимо факторну змінну рівень с.г. населення та подивимось розподіл по рівнях

 * низький  < 25%
 * нижче середнього >=25% - <50%
 * вище середнього  >=50% - <75%
 * високий  >=75%
 
```{r echo=TRUE}

all3 %>%
  mutate(rur_level=case_when(SP.RUR.TOTL.ZS<25 ~ "низький",
                    SP.RUR.TOTL.ZS<50 ~ "нижче середнього",
                    SP.RUR.TOTL.ZS<75 ~ "вище середнього",
                    TRUE ~ "високий")) %>%
  group_by(rur_level) %>%
  count()
```

### а також які країни потрапили в групу

```{r echo=TRUE}
options(dplyr.summarise.inform = FALSE)

p <- function(v) {
  Reduce(f=paste, x = v)
}

all3 %>%
  mutate(rur_level=case_when(SP.RUR.TOTL.ZS<25 ~ "низький",
                    SP.RUR.TOTL.ZS<50 ~ "нижче середнього",
                    SP.RUR.TOTL.ZS<75 ~ "вище середнього",
                    TRUE ~ "високий")) %>%
  group_by(rur_level) %>%
  summarize(countries = p(as.character(country)))
```
