---
title: "Білет No 20"
author: "Юрій Харченко"
date: "12/21/2020"
output: html_document
---

```{r setup, include=FALSE}
knitr::opts_chunk$set(echo = TRUE)
```
## Узагальнені моделі регресії

Узагальнені лінійні моделі (Generalized Linear Models) - універсальний метод побудови регресійних моделей, який дозволяє враховувати взаємодію між факторами, вид розподілу залежної змінної і припущення щодо характеру регресійної залежності.

Метод може бути використаний у всіх областях застосування прикладної статистики - медицина, екологія, демографія, сільське господарство, геологія, археологія, психологія, соціологія тощо. Однак найбільше застосування узагальнені лінійні моделі отримали в страхуванні.

GLM є добре розробленим і простим для розуміння способом побудови моделей. Завдяки комп'ютерним технологіям, побудова GLM не вимагає від дослідника глибинних знань в математичній статистиці. Тому все більша кількість користувачів застосовують цей метод для побудови адекватних моделей.

## Додати Seatbelts в робоче середовище R та провести його аналіз

```{r, echo=TRUE}
library(tidyverse)
library(DT)
library(psych)
library(car)
```

### Завантажуємо та дивимось

```{r, echo=TRUE}
data(Seatbelts)
datatable(Seatbelts)
summary(Seatbelts)
describe(Seatbelts)
```

### Перевіримо незалежні змінні на мультиколінеарність

```{r, echo=TRUE}
datatable(cor(Seatbelts, use = 'complete.obs'))
```

### Значна кореляція (0.8084) між drivers та front, перевіримо за VIF

```{r, echo=TRUE}
m <- lm(DriversKilled ~ drivers + front + rear + kms + PetrolPrice + VanKilled + law, data = Seatbelts)
v <- vif(m)
v
barplot(v, main = "VIF", horiz = TRUE, col = "steelblue")
abline(v = 5, lwd = 3, lty = 2)
```

### Вилучаємо з моделі front та rear та превіряємо

```{r, echo=TRUE}
m <- lm(DriversKilled ~ drivers + kms + PetrolPrice + VanKilled + law, data = Seatbelts)
v <- vif(m)
v
barplot(v, main = "VIF", horiz = TRUE, col = "steelblue")
abline(v = 5, lwd = 3, lty = 2)
```

### Тепер нормально

## Оцінити модель лінійної, нелінійної, логістичної регресії

### Множинна лінійна

```{r, echo=TRUE}
m1 <- lm(DriversKilled ~ drivers + kms + PetrolPrice + VanKilled + law, data = Seatbelts)
summary(m1)
```

### Лінійна DriversKilled ~ drivers

```{r, echo=TRUE}
m2 <- lm(DriversKilled ~ drivers, data = Seatbelts)
summary(m2)
plot(DriversKilled ~ drivers, xlab = 'drivers', ylab = 'DriversKilled', data = Seatbelts)
abline(m2, col = 'red')
```

#### Лінійна для DriversKilled ~ drivers,  F-statistic: 714.8 on 1 and 190 DF,  p-value: < 2.2e-16

### Лінійна drivers ~ front

```{r, echo=TRUE}
m3 <- lm(drivers ~ front, data = Seatbelts)
summary(m3)
plot(drivers ~ front, xlab = 'front', ylab = 'drivers', data = Seatbelts)
abline(m3, col = 'red')
```

#### Лінійна для drivers ~ front,  F-statistic: 358.4 on 1 and 190 DF,  p-value: < 2.2e-16

### Лінійна DriversKilled ~ front

```{r, echo=TRUE}
m4 <- lm(DriversKilled ~ front, data = Seatbelts)
summary(m4)
plot(DriversKilled ~ front, xlab = 'front', ylab = 'DriversKilled', data = Seatbelts)
abline(m4, col = 'red')
```

#### Лінійна для DriversKilled ~ front,  F-statistic: 189.6 on 1 and 190 DF,  p-value: < 2.2e-16

### Лінійна та нелінійна VanKilled ~ kms

```{r, echo=TRUE}
m5 <- lm(VanKilled ~ kms, data = Seatbelts)
summary(m5)

m5_1 <- glm(VanKilled ~ kms, family = poisson, data = Seatbelts)
summary(m5_1)

p5 <- data.frame(kms = seq(from = 6000, to = 22000, by = 200))
pred5 <- predict(m5_1, newdata = p5, type = "response")

plot(VanKilled ~ kms, xlab = 'kms', ylab = 'VanKilled', data = Seatbelts)
abline(m5, col = 'red')
lines(p5$kms, pred5, col = 'blue')
```

#### Лінійна для VanKilled ~ kms,  F-statistic: 62.67 on 1 and 190 DF,  p-value: 1.98e-13
#### Нелінійна для VanKilled ~ kms, AIC: 988, не висока якість моделі

### Лінійна та логістична law ~ front

```{r, echo=TRUE}

m6 <- lm(law ~ front, data = Seatbelts)
summary(m6)

m6_1 <- glm(law ~ front, family = binomial(link = "logit"), data = Seatbelts)
summary(m6_1)

p6 <- data.frame(front = seq(from = 400, to = 1600, by = 20))
pred6 <- predict(m6_1, newdata = p6, type = "response")

plot(law ~ front, xlab = 'front', ylab = 'law', data = Seatbelts)
abline(m6, col = 'red')
lines(p6$front, pred6, col = 'blue')
```

#### Лінійна для law ~ front,  F-statistic: 87.92 on 1 and 190 DF,  p-value: < 2.2e-16
#### Логістична для law ~ front, AIC: 55.215, досить висока якість
